臺灣高雄地方法院刑事判決　　　　　　　　　　　　九十二年度易字第一九九號
　　公　訴　人　臺灣高雄地方法院檢察署檢察官
　　被　　　告　丁○○
右列被告因違反電子遊戲場業管理條例等案件，經檢察官聲請簡易判決處刑（九十二
年度簡字第三０二０號），本院鳳山簡易庭認不宜逕以簡易判決處刑，移由本院改依
通常程序審理，並經本院合議庭裁定由受命法官獨任進行簡式審判程序，茲判決如左
：
    主  文
丁○○共同以賭博為常業，處有期徒刑貳月，如易科罰金，以佰元折算壹日，緩刑
貳年。扣案之電子遊戲機超級金龍鳳壹臺、大舞台貳臺、戰象壹臺、滿貫大亨貳臺、
賽馬壹臺之賭博性電玩機臺，共計柒臺（均各含ＩＣ板壹塊）及新臺幣壹仟玖佰元均
沒收。
    事  實
一、乙○○（尚未經檢察官偵辦）為門牌號碼高雄市前鎮區○○○路三十號「界揚超
    商」之負責人，明知未向主管機關辦理營利事業登記者，不得經營電子遊戲場業
    ，竟基於經營電子遊戲場業及從事賭博為常業之犯意，自民國九十二年六月間，
    在上述公眾得出入之場所，擺設賭博性電玩機臺，供不特定顧客打玩。乙○○與
    丁○○基於共同犯意聯絡，由乙○○於九十二年六月二十三日起以月薪新臺幣（
    下同）一萬七千元之代價，僱用丁○○在上址擔任店員，而丁○○則負責出售與
    看顧店內之商品、電子遊戲機臺、開分、洗分及兌換現金工作，由顧客以現金兌
    換機臺分數之方式，請丁○○開分打玩機臺，若分數歸零，則現金歸於乙○○、
    丁○○，而顧客所贏得分數，則可以一比十之比例向店員丁○○兌換成現金。乙○○與店員丁○○以此方式共同在前揭電動遊戲場之公眾得出入之場所，與不特
    定之顧客互相賭博財物，並以之為常業且恃此為生；且共同以上開方式經營電子
    遊戲場業。嗣賭客丙○○於同年六月二十七日十八時許，在前揭「界揚超商」內
    打玩賭博性電動玩具「滿貫大亨」機臺並贏得四十分，正向丁○○兌換現金四百
    元時，為警當場查獲並在賭客丙○○身上查扣賭資四百元，另在機臺內查扣賭資
    一千九百元及超級金龍鳳一臺、大舞台二臺、戰象一臺、滿貫大亨二臺、賽馬一
    臺等賭博性電玩機臺共計七臺（含電玩ＩＣ板七塊）。
二、案經高雄市政府警察局前鎮分局報請臺灣高雄地方法院檢察署檢察官偵查起訴。
    理  由
壹、程序部分：本案被告丁○○所犯為死刑、無期徒刑或最輕本刑為三年以上有期徒
    刑以外之罪，其於準備程序中就被訴事實為有罪之陳述，經法官告知簡式審判程
    序之旨，並聽取公訴人之意見後，依刑事訴訟法第二百七十三條之一第一項規定
    ，裁定由受命法官獨任進行簡式審判程序，合先敘明。
貳、實體部分：
  一、右揭事實，業據被告丁○○於警詢、偵查及本院審理時坦承不諱（參見本九十
      三年三月三十日審判筆錄），並有高雄市政府營利事業登記證影本一紙、高雄
      市政府警察局臨檢現場檢查紀錄一份、現場圖一紙及扣案之前揭賭資二千三百
      元（於被告丙○○身上查扣之四百元及於機臺內查扣賭資一千九百元）及賭博
      電玩機具七臺（均各含ＩＣ板一塊）可稽，足認被告丁○○之前開自白均核與
      事實相符，堪予採信，本案事證明確，被告丁○○犯行，堪以認定。
  二、按常業罪，只須賴某種犯罪為業，而反覆實施者，即為已足，並不以藉該犯罪
      為唯一生存者為必要（最高法院八十五年臺上字五一０號判例意旨參照）。查
      案外人乙○○為前揭超商之負責人，自九十二年六月間，即在上述公眾得出入
之場所，擺設賭博性電玩機臺，供不特定顧客打玩，而被告丁○○則自九十二
      年六月二十三日起，受僱在前揭超商擔任員工，並負責開分、洗分及兌換現金
      予在現場打玩之賭客，再輔以查獲當時，在機台內查獲之現金一千九百元，顯
      見有營利收入，揆諸前開說明，足認係以賭博贏利，而以賭博為常業。
  三、又按電子遊戲場業管理條例於八十九年二月三日經總統公布施行，該條例第一
      條明示「為管理電子遊戲場業，並維護社會安寧、善良風俗、公共安全及國民
      身心健康，特設定本條例。」是該條例立法目的之一即在於管理電子遊戲場業
      ；而所謂電子遊戲場業，依該條例第二條規定，係指設置電子遊戲機供不特定
      人益智娛樂之營利事業。又所謂電子遊戲場「業」，指「業務」而言。刑法上
      所謂業務，係以事實上執行業務者為標準，指以反覆同種類之行為為目的之社
      會的活動而言；執行此項業務，縱令欠缺形式上之條件，仍無礙於業務之性質
      。因此不論該事業是否「專營」電子遊戲場業，亦不問經營是否需達「一定之
      規模」，即使於原本所營事業外，兼營電子遊戲場業，或所經營之電子遊戲場
      不具相當之規模，亦無礙於電子遊戲場業管理條例相關規定之適用。故商業登
      記法第四條所規定之小規模商業，縱得免依該法申請商業登記，但如未依電子
      遊戲場業管理條例辦理營利事業登記，仍不得經營電子遊戲場業，自不待言。
      否則，業主為逃避該條例之規範、處罰，儘可以「兼營」或「小規模」等經營
      方式為之，將出現管理及規範上之漏洞，反而無法有效達成立法之目的，亦與
      電子遊戲場業管理條例之立法意旨有違（最高法院九十二年臺非字第二七六號
      判例要旨參照）。是案外人乙○○未依電子遊戲場業管理條例規定辦理營利事
      業登記，即於前揭時、地擺設電子遊戲機臺，供人娛樂以營利者，即屬電子遊
      戲場業管理條例所指之電子遊戲場業，仍應依前揭條例第二十二條論處。
  四、而案外人乙○○雇用具常業賭博犯意聯絡之被告丁○○擔任店員，該店並可供
      打玩機臺者以押注贏得之累積分數藉以兌換財物，是核被告丁○○所為係犯刑
      法第二百六十七條之常業賭博罪，另檢察官聲請簡易判決處刑意旨係認被告丁○○就犯罪事實欄所涉之賭博犯行，係犯刑法第二百六十六條第一項之普通賭
      博罪嫌，容有未洽，惟起訴之社會基本事實同一，並經公訴檢察官於審理期日
      當庭變更起訴法條，故本院無庸再自行依法變更起訴法條，附此敘明。被告丁○○與案外人乙○○就前揭所示常業賭博犯行，具有犯意聯絡與行為分擔，為
      共同正犯。爰審酌被告丁○○僅為一受僱領薪階級，薪資微薄，工作時日僅數
      日，犯罪情節尚輕微，且並無犯罪前科，素行良好等一切情狀，量處如主文所
      示之刑，並諭知易科罰金之折算標準，以資懲儆。另查被告丁○○未曾受有期
      徒刑以上刑之宣告，此有臺灣高等法院被告全國前案紀錄表、本院被告院內索
      引卡紀錄表、臺灣高雄地方法院檢察署刑案資料查註紀錄表各一件附卷可稽，
      因一時思慮未周，致罹刑典，經此偵、審程序之教訓，當知所警惕，信無再犯
      之虞，本院因認對被告丁○○宣告之刑，以暫不執行為適當，爰併宣告緩刑二
      年，以啟自新。另扣案之電子遊戲機超級金龍鳳一臺、大舞台二臺、戰象一臺
      、滿貫大亨二臺、賽馬一臺等賭博性電玩機臺共計七臺（均各含ＩＣ板一塊）
      ，及另自上開電子遊戲機內取出之一千九百元，為在當場賭博之器具與在賭檯
      處之財物，不問屬於犯人與否，爰依刑法第二百六十六條第二項之規定，均宣
      告沒收。至於賭客丙○○身上查扣賭資四百元，非屬在當場賭博之器具與在賭
      檯處之財物，於本案爰不另為沒收之諭知。
  五、至公訴意旨另稱：被告丁○○明知案外人乙○○未向主管機關辦理營利事業登
      記者，不得經營電子遊戲場業，竟基於共同犯意聯絡，由案外人乙○○經營電
      子遊戲場業，並以月薪一萬七千元之代價，僱用被告丁○○在前址處擔任店員
      故認其係犯違反電子遊戲場業管理條例第十五條之規定，應依同條例第二十二
      條之規定處罰，及刑法第二百六十六條第一項之普通賭博罪，以上二罪間有牽
      連關係等語；被告則辯稱：伊僅有上班五日而已，老闆叫伊作何工作，伊就做
      什麼等語，伊並不知該店未向主管機關辦理營利事業登記而不得經營電子遊戲
      場業，伊並無基於共同犯意聯絡，與案外人乙○○共同經營電子遊戲場業等語
      。經查：
    (一)按二人以上共同實施犯罪之行為者，皆為正犯，刑法第二十八條定有明文。而
      共同正犯之意思聯絡，不限於事前有所協議，其於行為當時，基於相互之認識
      ，以共同犯罪之意思參與者，亦無礙於共同正犯之成立。且其表示之方法，亦
      不以明示通謀為必要，即相互間有默示之合致，亦無不可（最高法院七十三年
      臺上字第一八八六號、七十三年臺上字第二三六四號判例要旨參照）。
    (二)案外人乙○○未依電子遊戲場業管理條例規定辦理營利事業登記，即先於前揭
      時、地擺設電子遊戲機臺，供人娛樂以營利後，復雇用具常業賭博犯意聯絡之
      被告丁○○擔任店員，該店並可供打玩機臺者以押注贏得之累積分數藉以兌換
      財物等情之事實，已如前述，是案外人乙○○未依電子遊戲場業管理條例規定
      辦理營利事業登記，即先擺設電子遊戲機臺，其犯罪行為即已完成，而被告丁○○僅係事後受雇於案外人乙○○，況依社會常情，被告丁○○既係受雇於他
      人，並非該店之合夥人，自對於案外人乙○○未依電子遊戲場業管理條例規定
      辦理營利事業登記，而擺設電子遊戲機臺，供人娛樂以營利之行為部分，尚難
      有與案外人乙○○有何事前或於行為當時之共同正犯之意思聯絡，是被告丁○○受雇後，則應僅與案外人乙○○就常業賭博部分之事實，有共同正犯之意思
      聯絡及行為分擔。
    (三)綜上所述，案外人乙○○未依電子遊戲場業管理條例規定辦理營利事業登記，
      即先擺設電子遊戲機臺，其犯罪行為即已完成，而被告丁○○僅係事後受雇於
      案外人乙○○，對於違反電子遊戲場業管理條例規定，未辦理營利事業登記，
      即擺設電子遊戲機臺，供人娛樂以營利部分之犯行，尚難有與案外人乙○○有
      何事前或於行為當時之共同正犯之意思聯絡，自難論以其係違反電子遊戲場業
      管理條例第十五條之規定，應依同條例第二十二條之規定處罰。從而，公訴意
      旨此部份所指，應未構成違反電子遊戲場業管理條例第十五條之未依電子遊戲
      場業管理條例規定辦理營利事業登記，擺設電子遊戲機臺，供人娛樂以營利之
      罪，然因公訴人認此與前揭成罪部分有牽連犯之裁判上一罪關係，爰不另為無
      罪之諭知，併此敘明。
據上論斷，應依刑事訴訟法第四百五十二條、第二百七十三條之一第一項、第二百九
十九條第一項前段，刑法第十一條前段、第二十八條、第二百六十七條、第四十一條
第一項前段、第七十四條第一款、第二百六十六條第二項，罰金罰鍰提高標準條例第
一條、第二條，判決如主文。
本案經檢察官甲○○到庭執行職務。
中      華      民      國    九十三    年      四      月      六      日
                                  臺灣高雄地方法院刑事庭
                                      法  官    唐中興
右正本證明與原本無異。
如不服本判決，應於判決送達後十日內，向本院提出上訴狀。
                                      書記官    陳掌珠
中      華      民      國    九十三    年      四      月      六      日
附錄：
中華民國刑法第二百六十七條（常業賭博罪）
以賭博為常業者，處二年以下有期徒刑，得併科一千元以下罰金。
